臺灣臺北地方法院民事裁定　　　　　　　96年度再易字第20號
再審原告　　翊群交通股份有限公司
法定代理　　乙○○
人
再審被告　　甲○○
上列當事人間確認本票債權不存在事件，再審原告對於中華民國
96年3 月30日本院95年度簡上字第654 號確定判決提起再審之訴
，本院判決如下：
    主  文
再審之訴駁回。
再審訴訟費用新台幣壹仟伍佰元由再審原告負擔。
    理  由
壹、程序方面：
    按再審之訴顯無再審理由者，得不經言詞辯論，以判決駁回
    之，民事訴訟法第502條第2項定有明文。本件本院認再審原
    告所提再審之訴顯無再審理由，爰不經言詞辯論而為判決，
    先予敘明。
貳、實體方面：
一、再審原告主張略以：
（一）再審被告因向伊承租車牌號碼3D-308號營業用小客車，為
      支付民國94年2 月29日至同年4 月3 日之車租，乃簽發發
      票日為94年4 月3 日、到期日為同年6 月25日、票面金額
      新台幣（下同）24,000元、票號WG0000000 號之本票乙紙
      （以下稱系爭本票）予伊，惟再審被告於原審卻主張系爭
      本票為其向訴外人吳啟源借款而簽發交付予吳啟源，惟其
      已於94年6 月25日對吳啟源清償完畢，故系爭本票之債權
      已不存在，然因再審被告未能就此舉證以實其說，本院95
      年度簡上字第654 號確定判決（以下稱原確定判決）遂不
      予採信，而認系爭本票乃再審被告交付予伊以支付車租，
      惟原確定判決卻又認再審被告主張其已清償全部之車租，
      並未積欠伊94年2 月29日至同年4 月3 日之車租24,000元
      乙節，應屬可信，而判決伊敗訴，原確定判決之理由前後
      矛盾，顯有民事訴訟法第496 條第1 項第2 款判決理由與
      主文顯有矛盾之違法。
（二）再審被告於94年4 月8 日將全部車租尾款結算，計付41,6
      00元（即94年4 月4 日至同年5 月25日之車租），及雙方
      於同年4 月21日簽訂切結同意書，約定由伊於同年7 月20
      日前無條件將前開車輛過戶予再審被告，此縱然屬實，然
      再審被告所積欠者為94年2 月29日至同年4 月3 日之車租
      計24,000元，再審被告並簽發系爭本票予伊以供清償，因
      再審被告一再保證系爭本票屆期必定兌現，伊不疑有他，
      始於94年4 月21日簽訂前揭切結同意書，自不因該切結同
      意書內記載「無條件同意過戶予甲○○」，再審被告即可
      不負系爭本票之清償責任。況若再審被告確已將車租全部
      繳清，焉有不向伊取回系爭本票之理，且再審被告對於伊
      持系爭本票向臺灣板橋地方法院聲請強制執行，亦不予爭
      執，顯見再審被告確尚積欠伊車租24,000元未清償，是系
      爭本票為伊所發現而為原確定判決未經斟酌之證物，如採
      用該證物，即可對伊為有利之認定。
（三）又伊出具上開切結同意書予再審被告時，其上雖載明「無
      條件過戶」，而未提及再審被告尚有他期租金未付之情事
      ，惟票據乃無因證券及文義證券，具有流通性及交易性，
      伊乃未在該切結同意書上記載再審被告尚有他期租金未付
      之情，且此實際上亦不影響伊對於系爭本票債權之存在，
      原確定判決僅因上開情節，即遽認再審被告之各期租金債
      務均已清償完畢，實嫌率斷，而有民事訴訟法第496 條第
      1 項第1 款適用法規顯有錯誤之違法。爰依法提起本件再
      審之訴等語，並聲明：1.原確定判決廢棄。2.再審被告之
      訴駁回。
二、再審被告方面：本件未行言詞辯論，故無再審被告之聲明及
    陳述可供記載。
三、本院得心證之理由：
（一）按民事訴訟法第496 條第1 項第2 款所謂判決理由與主文
      顯有矛盾，係指判決依據當事人主張之事實，認定其請求
      或對造抗辯為有理由或無理由，而於主文為相反之諭示，
      且其矛盾為顯然者而言（參照最高法院80年台再字第130
      號判例意旨）。本件原確定判決認定系爭本票乃再審被告
      交付予再審原告以支付94年2 月29日至同年4 月3 日之車
      租，惟因再審被告已清償全部之車租，並未積欠再審原告
      94年2 月29日至同年4 月3 日之車租24,000元，遂於判決
      主文中諭知：原判決關於駁回上訴人（即再審被告）後開
      第2 項之訴，及命上訴人負擔訴訟費用（確定部分除外）
      之裁判廢棄。確認被上訴人（即再審原告）持有上訴人於
      94年4 月3 日簽發，到期日94年6 月25日，票號WG000000
      0 ，票面金額24,000元之本票債權不存在，並無依據當事
      人主張之事實，認定其請求或對造抗辯為有理由或無理由
      ，而於主文為相反之諭示之情事，是再審原告持此主張原
      確定判決有民事訴訟法第496 條第1 項第2 款之再審理由
      ，顯無理由。
（二）次按當事人發現未經斟酌之證物或得使用該證物者，得以
      再審之訴對於確定終局判決聲明不服，但以如經斟酌可受
      較有利益之裁判者為限，民事訴訟法第496 條第1 項第13
      款定有明文。而所謂「當事人發現未經斟酌之證物或得使
      用該證物」者，係指前訴訟程序事實審之言詞辯論終結前
      已存在之證物，因當事人不知有此，致未經斟酌，現始知
      之，或雖知有此不能使用，現始得使用者而言（最高法院
      29 年 上字第1005號及32年上字第1247號判例意旨參照）
      。本件再審原告雖主張系爭本票為伊所發現而為原確定判
      決未經斟酌之證物，如採用該證物，即可對伊為有利之認
      定，然系爭本票早經再審被告於第一審訴訟程序即行提出
      ，且經第一審判決及原確定判決均採為判決之基礎，並無
      前訴訟程序事實審之言詞辯論終結前已存在之證物，因當
      事人不知有此，致未經斟酌，現始知之，或雖知有此不能
      使用，現始得使用之情事，是再審原告此部分主張自不符
      民事訴訟法第496 條第1 項第13款規定之再審理由。
（三）按民事訴訟法第496 條第1 項第1 款所謂適用法規顯有錯
      誤，係指原確定判決就其取捨證據所確定之事實適用法規
      有錯誤而言，不包括認定事實不當，亦不包括漏未斟酌證
      據及認定事實錯誤之情形在內（最高法院63年台上字第88
      0 號判例參照）。又對前訴訟程序確定判決認定事實、舉
      證責任之分配及證據取捨之當否，乃事實審法院職權行使
      之範圍，非屬適用法規顯有錯誤（最高法院95年台上字第
      2268號判決參照）。本件再審原告主張其出具上開切結同
      意書予再審被告時，其上雖載明「無條件過戶」，而未提
      及再審被告尚有他期租金未付之情事，惟因票據乃無因證
      券及文義證券，具有流通性及交易性，故未在該切結同意
      書上記載再審被告尚有他期租金未付之情，且此實際上亦
      不影響伊對於系爭本票債權之存在云云，然此乃屬原確定
      判決認定事實及證據取捨之當否，乃事實審法院職權行使
      之範圍，與適用法規有無錯誤無涉，揆諸前開說明，再審
      原告尚不得僅以原確定判決依證據認定事實之結果不利於
      己，即率指原確定判決有適用法規顯有錯誤之再審事由。
四、綜上所述，原確定判決既無適用法規顯有錯誤、判決理由與
    主文顯有矛盾及當事人發現未經斟酌之證物或得使用該證物
    ，如經斟酌可受較有利益之裁判之再審事由，則再審原告依
    民事訴訟法第436 條第1 項第1 款、第2 款、第13款之規定
    提起本件再審之訴，顯無再審理由，本院爰不經言詞辯論，
    逕以判決駁回之。
五、據上論結，本件再審之訴顯無再審理由，依民事訴訟法第50
    2 條第2 項、第78條，判決如主文。
中　　華　　民　　國　　96　　年　　8 　　月　　24　　日
                  民事第一庭審判長法　官　陳邦豪
                                  法  官  朱漢寶
                                  法  官  蔡和憲
以上正本係照原本作成。
本判決不得上訴。
中　　華　　民　　國　　96　　年　　8 　　月　　24　　日
                                  書記官  吳文雄
